【裁判字號】    89,訴,1381
【裁判日期】    891012
【裁判案由】    妨害自由
【裁判全文】
臺灣高雄地方法院刑事判決                        八十九年度訴字第一三八一號
    公  訴  人  臺灣高雄地方法院檢察署檢察官
    被      告  甲○○
右列被告因妨害自由案件，經檢察官提起公訴（八十九年度偵字第七六八一號），本
院判決如左：
    主  文
甲○○私行拘禁，處有期徒刑肆月，緩刑貳年。
    事  實
一、甲○○與乙○○原係夫妻關係，於民國八十九年三月間離婚後，隨即搬離二人婚
    姻關係存續時所居住之高雄縣永安鄉○○村○○路光明十巷八之十號住處，甲○
    ○為圖再續前緣，竟於八十九年四月一日二十三時許，未得所有權人乙○○同意
    ，無故進入上址欲與之談判，適乙○○外出未遇，甲○○乃滯留屋內；待乙○○
    攜其幼女張毓絜於八十九年四月二日十一時許自其母住所返回該址時，甲○○即
    關閉一樓電動門之開關，不許二人外出而剝奪其等之行動自由；並出示自屋內取
    得狀似水果刀之牛排刀乙把，揚言如不與其和好如初將殺害楊女及其幼女二人，
    致其心生畏懼而危害乙○○之安全，且於楊女表明無意與之重修舊好而致談判未
    果之際，持刀脅迫乙○○書立遺書乙紙，內載「媽媽：希望下輩子再還您的養育
    之恩」等文字，而使乙○○行無義務之事。嗣因乙○○之母遲遲未見其女再至其
    住處，於電話中尋問時查覺有異而報警，始於同年四月二日十四時許趁甲○○察
    看據報前來之員警而不注意之際，乙○○遂打開二樓通往一樓外面之房門鎖讓警
    員進入而查獲，並扣得狀似水果刀之牛排刀乙把。
二、案經高雄縣警局岡山分局移送臺灣高雄地方法院檢察檢察官偵查起訴。
    理  由
一、訊據被告固坦承有侵入乙○○住處及持牛排刀等事實不諱，惟矢口否認有何妨害
    自由、恐嚇及使人行無義務之事等犯行，辯稱：牛排刀係為自傷之用云云。經查
    ，右揭事實，業據告訴人於警偵訊及本院審理時指訴綦詳，並經證人即告訴人乙
    ○○之母楊王秀娥於本院調查時證述告訴人於電話中口氣很驚慌並隨即將電話掛
    斷等語，及證人即當場查本件之員警劉經福證稱：「當時在岡山分局永安分駐所
    任職，是乙○○的母親與另一位親屬到我所裡報案，我們就陪同親屬到被害人家
    裡。我們到被害人家中時，被害人房子是樓中樓透天房子，一樓是車庫，有電動
    捲門，在電動門旁邊有樓椅可以直接上二樓，我們到時我們先叫門，因門鎖上了
    我無法進入，在我們呼叫幾分鐘後由乙○○自二樓開門讓我們進入，她沒有下樓
    ，我們到二樓現場時，乙○○在二樓，乙○○說她先生及她女兒在四樓，並說她
    先生有刀子，當時看乙○○的神色是很驚慌，我們就上四樓房門找到被告及他女
    兒，當時被告將小型的牛排刀放在他褲子後面口袋，我們發現後將牛排刀取走，
    當時被告並無拒捕情形，我無印象被告當時手上是否有受傷」等語屬實，並有扣
    案之牛排刀乙把可稽及乙○○書立之遺書一紙附卷可稽；被告苟無持刀恐嚇及脅
    迫告訴人之犯行，告訴人豈會應被告之要求隨意書立遺書以交代未盡之事宜，並
    於警員趕至現場後神情慌張的自屋內逃出等舉動，縱認被告與告訴人平日即以書
    寫字條為溝通方式，惟參酌告訴人所書寫之內容，僅係告訴人單方表達對母親養
    育之感恩之語句，實難看出有與被告溝通之意；又果若被告當時意在自傷，亦應
    係被告書立遺書以交代後事方符常情，豈有由告訴人來書立遺書之理，況被告當
    時並未受有何傷勢，足見被告上開所辯顯係事後卸責之詞，委無可採。本件事證
    已臻明確，被告之犯行堪予認定。
二、核被告未得同意擅自侵入乙○○住處並關閉一樓電動門之開關，不准其楊女及其
    幼女離去，並恐嚇楊女如不與之重修舊好將予以殺害母女二人，及持刀脅迫楊女
    書立遺書等行為，係犯刑法第三百零六條第一項之無故侵入住宅罪、第三百零二
    條第一項之私行拘禁罪、第三百零五條之恐嚇危害安全罪及同法第三百零四條之
    以脅迫使人行無義務之事罪。被告將住處出入口之電動門開閉關閉，並限制告訴
    人及其幼女不得外出，使二人停處特定空間場所而難以任意離去，係該當以私行
    拘禁之方式而剝奪他人之行動自由犯行，公訴人認係以脅迫之方式剝奪其等行動
    自由，容有未洽。被告以一行為而剝奪告訴人及其幼女之行動自由，係屬同種之
    想像競合犯，應從一重處斷。又被告所犯上開四罪間，有方法結果之牽連關係，
    為牽連犯，應從一重之私行拘禁罪處斷。爰審酌被告與告訴人原屬夫妻關係，既
    已離婚，自當相互尊重互不侵犯，竟恣意侵入告訴人住處，妨害其自由及恐嚇其
    人身安全，本不宜輕縱，惟念及被告無犯罪前科，素行尚佳，因昧於情感之糾葛
    ，一時失虞不知循正途解決，及犯後坦承部分犯行，態度良好等一切情狀，量處
    如主文所示之刑，以資懲儆。另被告前未曾受有期徒刑以上刑之宣告，有本院被
    告院內索引卡紀錄表、臺灣高等法院被告全國前案紀錄表各一份在卷可按，經此
    偵查、起訴及論罪科刑程序，當知所警惕，信無再犯之虞，本院認所宣告之刑以
    暫不執行為適當，爰併諭知緩刑二年，以啟自新；至扣案狀似水果刀之牛排刀乙
    把，雖為被告供犯罪所用之物，然非被告單獨所有，與刑法第三十八條第三項規
    定沒收之要件不符，爰不另為沒收之諭知，併此敘明。
據上論斷，應依刑事訴訟法第二百九十九條第一項前段、刑法第三百零二條第一項、
第三百零四條第一項、第三百零五條、第三百零六條第一項、第五十五條、第七十四
條第一款，罰金罰鍰提高標準條例第一條前段，判決如主文。
中      華      民      國    八十九    年      十      月    十二      日
                              臺灣高雄地方法院刑事第三庭
                                  法  官    柯彩燕
右正本證明與原本無異。
如不服本判決，應於判決送達後十日內，向本院提出上訴狀。
                                  書記官    楊真芬
中    華    民    國八十九      年      十      月      十三      日


司法院資訊處製作；財團法人民間司法改革基金會備份。
